臺灣高等法院臺中分院刑事判決
110年度上訴字第92號

上  訴  人  
即  被  告  鄞鈞雄



選任辯護人  簡士袲律師（法扶律師）
上列上訴人因違反毒品危害防制條例案件，不服臺灣彰化地方法
院109年度訴字第759號中華民國109年11月17日第一審判決（起
訴案號：臺灣彰化地方檢察署109年度偵字第6308、8215、8225
、8226、8227號），提起上訴，本院判決如下：
    主  文
原判決關於鄞鈞雄部分撤銷。
鄞鈞雄犯附表所示之罪，處附表「宣告刑」欄所示之刑及沒收。
    事  實
一、鄞鈞雄與楊德勝（經原審判處罪刑後，未上訴而確定）均明
    知甲基安非他命係毒品危害防制條例列管之第二級毒品，不
    得非法持有、販賣，其等竟基於販賣甲基安非他命以營利之
    犯意聯絡，於附表所示時、地，以該附表所示之方式、價格
    共同販賣甲基安非他命予陳弘憲1次。
    理  由
一、證據能力部分
　㈠本判決以下所引用上訴人即被告鄞鈞雄（以下稱被告）以外
    之人於審判外之言詞或書面陳述，固屬傳聞證據，惟檢察官
    、被告及其辯護人均未爭執其證據能力，迄本院言詞辯論終
    結前亦均未聲明異議，本院審酌此等證據作成或取得，並無
    違法或不當之情形，認以之為本案事實之證據為適當，依刑
    事訴訟法第159條之5規定，自有證據能力。
　㈡本判決以下引用之非供述證據，因不具供述性而無傳聞法則
    之適用，然無證據顯示此等證據係公務員違背法定程序所取
    得，復經本院踐行調查證據程序，且與本案具有關聯性，亦
    均有證據能力。
二、認定事實所憑之證據及理由
　㈠上開犯罪事實，業據被告鄞鈞雄於警詢、偵訊及本院審理中
    坦承不諱（見6308偵卷一第57至73頁、6308偵卷二第237至2
    41頁、本院卷第175頁），核與證人即同案被告楊德勝於警
    詢、偵訊及原審審理時、證人陳弘憲於警詢、偵訊及原審審
    理時證述之情節相符，並有通訊監察書、通訊監察譯文、通
    聯調閱查詢單、監視器畫面擷圖、警方蒐證照片、車輛詳細
    資料報表可資佐證，足認被告鄞鈞雄之自白與事實相符，堪
    以採信。
　㈡次查，毒品危害防制條例對於販毒行為之處罰極重，且毒品
    價格昂貴，取得不易，苟無利得，行為人當無甘冒重典而買
    賣毒品之理，參以被告鄞鈞雄與同案被告楊德勝共同販賣交
    付甲基安非他命與證人陳弘憲後，被告自證人陳弘憲處收取
    價金1000元，其中被告分得200元、其餘800元由同案被告楊
    德勝取得，可知被告主觀上具有營利意圖，應無疑義。
  ㈢綜上所述，本案事證至臻明確，被告上開販賣甲基安非他命
    犯行，洵堪認定，應依法論罪科刑。被告於原審否認上開犯
    行及辯詞核係事後卸責之詞，要無可採。
三、論罪科刑：
  ㈠行為後法律有變更者，適用行為時之法律。但行為後之法律
    有利於行為人者，適用最有利於行為人之法律，刑法第2條
    第1項定有明文。查被告行為後，毒品危害防制條例第4條第
    2項、第17條第2項業於109年1月15日修正公布施行，並自同
    年7月15日起生效，修正前毒品危害防制條例第4條第2項原
    規定：「製造、運輸、販賣第二級毒品者，處無期徒刑或7
    年以上有期徒刑，得併科新臺幣1000萬元以下罰金。」，修
    正後則規定：「製造、運輸、販賣第二級毒品者，處無期徒
    刑或10年以上有期徒刑，得併科新臺幣1500萬元以下罰金。
    」，又修正前毒品危害防制條例第17條第2項規定：「犯第4
    條至第8條之罪於偵查及審判中均自白者，減輕其刑。」修
    正後該條文則規定：「犯第4條至第8條之罪於偵查及歷次審
    判中均自白者，減輕其刑。」經比較新舊法結果，修正後之
    毒品危害防制條例第4條第2項規定將有期徒刑及罰金刑之刑
    度提高；修正後之毒品危害防制條例第17條第2項規定，則
    明定於偵查及歷次審判中均自白者，始減輕其刑，將得以適
    用偵審自白減刑之情形加以限縮，是上開條文之修正均未較
    有利於被告，依照刑法第2條第1項前段之規定，就被告本案
    犯行，自應適用其行為時即修正前毒品危害防制條例第4條
    第2項、第17條第2項之規定，合先敘明。
  ㈡甲基安非他命係毒品危害防制條例第2條第2項第2款規定之第
    二級毒品，依法不得販賣、持有。是核被告鄞鈞雄如附表所
    為，係犯修正前毒品危害防制條例第4條第2項之販賣第二級
    毒品罪。被告販賣毒品前持有毒品之低度行為，應為販賣之
    高度行為所吸收，不另論罪。被告鄞鈞雄與同案被告楊德勝
    就附表所示之犯行，有犯意聯絡及行為分擔，為共同正犯。
　㈢被告於偵查（即警詢及偵訊）中及本院審理中自白本案販賣
    毒品犯行，已如前述，自應依修正前毒品危害防制條例第17
    條第2項規定，減輕其刑。
　㈣又被告鄞鈞雄之本案販賣毒品犯行係因警方實施通訊監察而
    查獲共犯楊德勝，故被告並無因供出毒品來源而查獲其他正
    犯或共犯之情事，自無從依毒品危害防制條例第17條第1項
    減輕或免除其刑。
　㈤末查，被告所犯販賣第二級毒品罪之最輕本刑為7年以上有期
    徒刑，經減輕後為3年6月以上，而販賣毒品為萬國公罪，足
    以助長毒品氾濫，嚴重影響社會治安，處罰本屬較重，被告
    之販毒行為尚無因其他特殊原因在客觀上足以引起一般同情
    ，故無從適用刑法第59條酌減其刑，附此指明。
四、原審審理結果，認被告上開犯行事證明確，而予論罪科刑，
    固非無見。惟原審未及審酌被告於警詢、偵訊及本院審理時
    自白本案販賣毒品犯行等情，而未適用修正前毒品危害防制
    條例第17條第2項規定減輕其刑，尚有未洽。被告上訴，請
    求依刑法第59條酌減其刑，基於前述理由，尚屬無據；但其
    請求依修正前毒品危害防制條例第17條第2項規定減輕其刑
    ，則有理由，且原判決關於此部分既有上述可議之處，自無
    可維持，應由本院將原判決關此部分撤銷改判。爰審酌甲基
    安非他命為第二級毒品及禁藥，服用後可能導致心悸、血壓
    上升、不安、眩昏、失眠、運動困難等症狀，進而產生易怒
    、具攻擊性、迷幻、恐懼、自我傷害、痙攣，甚至昏迷、死
    亡等現象，長年施用結果，將戕害大腦，導致認知能力退化
    ，故亦具有高度之濫用性及社會危害性。施用甲基安非他命
    後雖具有短時間內之精神亢奮，但藥效退去後，亦因體能高
    度消耗，身心疲憊，精神不振，同樣影響工作及居家生活。
    故甲基安非他命可謂百害而無一利，應遠離之。查被告有接
    受戒癮治療之紀錄，當深知毒品之危害甚深，竟仍無視毒品
    對他人身心健康與社會治安之極大負面影響，進而以販賣方
    式，使毒品擴散，自應非難。惟其販賣之數量及獲利不多，
    擴散對象僅1人，犯罪情節尚非嚴重，另被告於偵查中及本
    院審理中均坦承犯行，犯後態度尚可，及被告鄞鈞雄國中畢
    業之智識程度，未婚，之前在工廠工作，裁員後於夜間從事
    白牌計程車工作，月收入不穩定，約2、3萬元暨其犯罪動機
    、目的、手段、素行等一切情狀，量處如附表「宣告刑」欄
    所示之刑。
五、沒收：
    被告鄞鈞雄就附表所示販賣毒品犯行，分得價金中之200元
    ，業據被告於本院審理時供承在卷（見本院卷第175頁），
    此為其犯罪所得，並未扣案，自應依刑法第38條之1第1項前
    段、第3項規定，宣告沒收之，並諭知於全部或一部不能沒
    收或不宜執行沒收時，追徵其價額。
六、據上論結，應依刑事訴訟法第369條第1項前段、第364條、
    第299條第1項前段，判決如主文。
本案經檢察官鄭安宇提起公訴，檢察官陳惠珠到庭執行職務。
中　　華　　民　　國　　110 　年　　5 　　月　　26　　日
            刑事第五庭    審判長法　官  鄭  永  玉
　　　　　　　　　　　　        法　官  卓  進  仕
　　　　　　　　　　　　　      法　官  許  文  碩  
以上正本證明與原本無異。
如不服本判決應於收受送達後20日內向本院提出上訴書狀，其未
敘述上訴理由者，並得於提起上訴後20日內向本院補提理由書（
均須按他造當事人之人數附繕本）「切勿逕送上級法院」。

                                書記官  林  育  萱 
　　　　　　　　　　　　　　　　
中　　華　　民　　國　　110 　年　　5 　　月　　26　　日
附表（楊德勝、鄞鈞雄共同販賣第二級毒品）

編號 販賣時間 販賣地點 販賣對象（藥腳） 販賣方法、數量及所得財物      宣告刑 1︵ 即起訴書犯罪事實一㈢ ︶ 109年4月9日凌晨5時12分 彰化縣○○○○○○○○○ 陳弘憲 楊德勝於109年4月9日凌晨3時6分、7分、4時36分、38分，以其持用之門號0000000000號行動電話與陳弘憲使用之0000000000門號聯繫買賣毒品事宜後，因楊德勝係搭乘鄞鈞雄之車號0000-00號自小客車往返員林市及彰化市，楊德勝即在車內將甲基安非他命1小包及玻璃球吸食器1支置放在香菸盒中，交由與順道返回ＯＯ鄉住處之鄞鈞雄，鄞鈞雄知悉上情後，即駕駛上開自小客車，於左列時地轉交陳弘憲。嗣於同日上午9、10時許，鄞鈞雄再在○○○○○○○○○○○○門市，向陳弘憲收取價金1000元。楊德勝嗣後分得800元，鄞鈞雄分得200元。 鄞鈞雄共同販賣第二級毒品，處有期徒刑參年柒月。未扣案犯罪所得新臺幣貳佰元，沒收之，於全部或一部不能沒收或不宜執行沒收時，追徵其價額。 

附錄本案論罪科刑法條全文：
109年1月15日公布修正前毒品危害防制條例第4條第2項：
製造、運輸、販賣第二級毒品者，處無期徒刑或7年以上有期徒
刑，得併科新臺幣1000萬元以下罰金。